---
title: ""
author: ""
date: ""
output:
  pdf_document:
    toc: false
    number_sections: true
fontsize: 12pt
geometry: margin=2.5cm
---

\thispagestyle{empty}

\begin{center}

\vspace*{2cm}

{\Large \textbf{RELATÓRIO EXECUTIVO DE VENDAS}}

\vspace{0.5cm}

{\large Carlos da Costa}

\vspace{0.5cm}

{\large \today}

\vspace{2cm}

\includegraphics[width=0.7\textwidth]{vendas.jpg}

\vfill

Recife - PE

\end{center}

\newpage

\tableofcontents

\newpage

\thispagestyle{empty}
\vspace*{5cm}
\begin{center}

\end{center}

\newpage

```{r setup, include=FALSE}
knitr::opts_chunk$set(
  echo = FALSE,
  warning = FALSE,
  message = FALSE
)  

# --------------------------------------------------------
# Pacotes utilizados
# --------------------------------------------------------
library(dplyr)
library(ggplot2)
library(scales)
library(here)
library(logger)

# --------------------------------------------------------
# Importe do arquivo main
# --------------------------------------------------------
source(here("main.R"))

# --------------------------------------------------------
# Retorno do arquivo main
# --------------------------------------------------------
kpis <- main()

# Métricas de vendas
sales <- kpis$sales
# Métricas de produtos
products <- kpis$products
# Métricas dos vendedores
seller <- kpis$seller

log_info("Início da geração do Relatório")
```

\newpage

# Introdução

A presente análise tem como objetivo explorar o desempenho de vendas a partir de três dimensões principais: visão geral do negócio, performance por produto e desempenho por vendedor.

No nível executivo, observa-se um total de 600 vendas, representando 3.183 itens comercializados, com faturamento de aproximadamente R$ 1,42 milhão e lucro de R$ 471 mil, resultando em um ticket médio de R$ 2.374. Esses indicadores fornecem uma visão consolidada da operação e servem como base para análises mais detalhadas.

A análise por produto busca identificar quais itens contribuem de forma mais significativa para o faturamento e o lucro, permitindo avaliar tanto o volume de vendas quanto a eficiência financeira de cada categoria.

Por sua vez, a análise por vendedor permite compreender a distribuição de performance entre a equipe comercial, destacando padrões de produtividade e possíveis oportunidades de melhoria ou replicação de estratégias bem-sucedidas.

Este estudo tem como foco não apenas descrever os dados, mas gerar insights acionáveis, apoiando a tomada de decisão e a otimização dos resultados do negócio.

\newpage

# Indicadores Estratégicos de Vendas

```{r}

# Gráfico de vendas

kpis_df <- tibble::tibble(
  indicador = factor(
    c("Faturamento", "Lucro", "Ticket Médio"),
    levels = c("Faturamento", "Lucro", "Ticket Médio")
  ),
  valor = c(sales$faturamento, sales$lucro, sales$ticket_medio)
)

ggplot(kpis_df, aes(x = indicador, y = valor, fill = indicador)) +
  
  geom_col(width = 0.6, show.legend = FALSE) +
  
  geom_text(
    aes(label = scales::label_dollar(prefix = "R$ ", big.mark = ".", decimal.mark = ",")(valor)),
    vjust = -0.6,
    size = 5,
    fontface = "bold"
  ) +
  
  scale_fill_manual(values = c(
    "Faturamento" = "#2C7BE5",
    "Lucro" = "#00A65A",
    "Ticket Médio" = "#F39C12"
  )) +
  
  scale_y_continuous(
    labels = scales::label_number(scale_cut = scales::cut_short_scale()),
    expand = expansion(mult = c(0, 0.15))
  ) +
  
  labs(
    subtitle = "Visão consolidada do desempenho financeiro",
    x = NULL,
    y = NULL
  ) +
  
  theme_minimal(base_size = 14) +
  
  theme(
    plot.title = element_text(face = "bold", size = 18),
    plot.subtitle = element_text(size = 12, color = "gray40"),
    axis.text.x = element_text(face = "bold"),
    panel.grid.major.x = element_blank(),
    panel.grid.minor = element_blank()
  )


```

A análise dos indicadores financeiros revela um desempenho sólido da operação, com faturamento total de R$ 1.424.320, evidenciando uma boa capacidade de geração de receita.

O lucro apurado de R$ 471.235 demonstra uma operação eficiente, com controle de custos e margens sustentáveis, refletindo uma estrutura financeira equilibrada.

O ticket médio de R$ 2.374 indica um valor relevante por transação, sugerindo que as vendas estão concentradas em produtos de maior valor agregado ou em estratégias eficazes de aumento de valor por cliente.

De forma integrada, esses indicadores apontam para um cenário positivo, com equilíbrio entre volume de vendas, rentabilidade e valor médio por pedido, criando uma base consistente para crescimento sustentável.

\newpage

# Lucro por Produto

```{r, fig.width=7, fig.height=4}

# Gráfico de produtos

products %>%
  arrange(lucro) %>%
  mutate(nome_produto = factor(nome_produto, levels = nome_produto)) %>%
  
  ggplot(aes(nome_produto, lucro)) +
  
  geom_col(fill = "#2C7BE5", width = 0.6) +
  
  geom_text(
    aes(label = scales::label_dollar(prefix = "R$ ", big.mark = ".", decimal.mark = ",")(lucro)),
    hjust = 1.1,
    color = "white",
    size = 4
  ) +
  
  coord_flip() +
  
  scale_y_continuous(
    expand = expansion(mult = c(0, 0.05))
  ) +
  
  labs(
    subtitle = "Distribuição de rentabilidade",
    x = NULL,
    y = NULL
  ) +
  
  theme_minimal(base_size = 14)
```

A análise de lucratividade por produto evidencia uma distribuição heterogênea, com destaque para itens como Impressora, HD Externo e Cadeira Gamer, que concentram as maiores contribuições para o resultado financeiro. Esses produtos combinam bom volume de vendas com margens mais elevadas, tornando-se estratégicos para a geração de valor.

Por outro lado, produtos como Mouse, Pendrive e Teclado apresentam baixa participação no lucro total, indicando menor eficiência financeira. Esses itens podem estar associados a preços mais baixos, margens reduzidas ou menor demanda, exigindo reavaliação estratégica.

Além disso, observa-se que alguns produtos com alto volume de vendas, como Webcam e Headset, não necessariamente se traduzem nos maiores lucros, o que reforça a importância de analisar não apenas quantidade vendida, mas também margem e posicionamento de preço.

## Principais implicações:

* Priorizar produtos com maior margem e retorno financeiro
* Revisar estratégia de precificação para itens de baixo desempenho
* Explorar oportunidades de aumento de valor em produtos de alto volume

Em síntese, a análise indica oportunidades claras de otimização do portfólio, com foco em maximizar rentabilidade e eficiência operacional.

\newpage

# Faturamento por Vendedor

```{r, fig.width=7, fig.height=3}

# Gráfico de vendedores

seller %>%
  arrange(faturamento) %>%
  mutate(
    nome_vendedor = factor(nome_vendedor, levels = nome_vendedor),
    destaque = ifelse(faturamento >= 300000, "Top", "Outros")
  ) %>%
  
  ggplot(aes(nome_vendedor, faturamento, fill = destaque)) +
  
  geom_col(width = 0.6) +
  
  geom_text(
    aes(label = scales::label_dollar(prefix = "R$ ", 
                                     big.mark = ".", 
                                     decimal.mark = ",")(faturamento)),
    hjust = 1.1,
    color = "white",
    size = 4,
    fontface = "bold"
  ) +
  
  coord_flip() +
  
  scale_fill_manual(values = c(
    "Top" = "#00A65A",
    "Outros" = "#B0B0B0"
  )) +
  
  scale_y_continuous(
    labels = scales::label_dollar(
      prefix = "R$ ",
      big.mark = ".",
      decimal.mark = ","
    )
  ) +
  
  labs(
    subtitle = "Ranking de performance comercial",
    x = NULL,
    y = NULL
  ) +
  
  theme_minimal(base_size = 14) +
  
  theme(
    plot.title = element_text(face = "bold", size = 18),
    plot.subtitle = element_text(size = 12, color = "gray40"),
    axis.text.y = element_text(face = "bold"),
    panel.grid.major.y = element_blank(),
    panel.grid.minor = element_blank(),
    legend.position = "none"
  )

```

A análise de faturamento por vendedor evidencia diferenças relevantes de desempenho dentro da equipe comercial, com destaque para profissionais como Marcos Silva e Fernanda Rocha, que lideram em geração de receita e demonstram maior eficiência nas vendas.

Esses resultados indicam não apenas maior volume de negociações, mas também possivelmente melhores estratégias comerciais, relacionamento com clientes ou atuação em produtos de maior valor agregado.

Por outro lado, observa-se que outros vendedores apresentam desempenho inferior, o que pode estar associado a fatores como carteira de clientes, experiência ou abordagem comercial. Essa variação reforça a importância de monitoramento contínuo e desenvolvimento da equipe.

## Principais insights:

* Identificação clara dos top performers
* Existência de gap de performance entre vendedores
* Potencial de replicação de boas práticas comerciais

## Recomendações:

* Compartilhar estratégias dos vendedores de melhor desempenho
* Implementar treinamentos direcionados
* Avaliar distribuição de leads ou carteira de clientes

Em síntese, os dados permitem uma visão estratégica da equipe, possibilitando ações focadas em maximizar resultados e reduzir desigualdades de performance.

\newpage

# Conclusão (Insights e Recomendações)

A análise evidencia um cenário de vendas consistente, com destaque para produtos como Impressora e Monitor, que lideram o faturamento, indicando forte aceitação no mercado.

Além disso, produtos como HD Externo e Cadeira Gamer apresentam excelente contribuição para o lucro, sugerindo maior margem e potencial estratégico para campanhas direcionadas.

Observa-se também que itens como Webcam e Headset possuem alto volume de vendas, porém com menor impacto proporcional no faturamento, o que pode indicar oportunidades de revisão de preços ou estratégias de upsell.

No desempenho individual, vendedores como Marcos Silva e Fernanda Rocha se destacam em faturamento, podendo servir como referência para boas práticas comerciais dentro da equipe.

## Recomendações estratégicas:

Priorizar investimentos em produtos com maior margem de lucro
Desenvolver campanhas para itens com baixo desempenho
Replicar estratégias dos vendedores com melhor performance
Avaliar oportunidades de aumento de ticket médio

Em síntese, os dados indicam um negócio saudável, com oportunidades claras de otimização de portfólio, melhoria de performance comercial e maximização de resultados financeiros.

```{r}
log_info("Término da geração do Relatório")
```